最高法院民事判決　　　　　　　一○○年度台上字第四三八號
上　訴　人　王滋林
訴訟代理人　林信宏律師
被 上訴 人　香港商盛至有限公司台灣分公司
法定代理人　周瑞國
上列當事人間請求所有權移轉登記事件，上訴人對於中華民國九
十九年十一月十五日台灣高等法院再審判決（九十九年度再字第
四八號），提起上訴，本院判決如下：
    主  文
上訴駁回。
第三審訴訟費用由上訴人負擔。
    理  由
本件上訴人主張：伊與訴外人王美惠、王美容、王美君、王美滿
、王美堅、王保林之被繼承人王林樞原為坐落台北市○○區○○
段一六之○○○五地號土地（下稱系爭土地）之共有人之一，嗣
王林樞死亡，繼承人王美容、王美君、王美滿、王美堅、王保林
欲出售渠等繼承取得之系爭土地應有部分予第三人，並於民國九
十七年七月二十五日委請蔡坤旺律師以台北長春郵局第一九三六
號存證信函（下稱存證信函一）通知伊及其餘共有人關於系爭土
地出賣之事，並詢問是否願以同一條件優先承買，伊已於同年八
月七日以台北長春郵局第○二六四七號存證信函（下稱存證信函
二）表示優先承買之意，其餘公同共有人及分別共有人均未為表
示，系爭土地關於王林樞遺產部分，其他公同共有人已無法行使
優先承買權，伊為唯一之優先承買人，上開二存證信函如經斟酌
可受較有利益之裁判，本院九十九年度台上字第一四六九號判決
（下稱原確定判決）及原法院九十八年度上字一二九三號判決（
下稱原判決）有民事訴訟法第四百九十六條第一項第十三款當事
人發現未經斟酌之證物或得使用證物之再審事由等情，提起本件
再審之訴，求為原確定判決及原判決均廢棄；被上訴人應將系爭
土地權利範圍為二○○○○○分之五六四七（信託財產，委託人
鄭承坤、鄭宜章權利範圍各四○○○○○分之五六四七）辦理所
有權移轉登記予伊之判決。
原審審理結果以：按再審之訴，顯無再審理由者，得不經言詞辯
論，以判決駁回之，民事訴訟法第五百零二條第二項定有明文。
次按同法第四百九十六條第一項第十三款所謂當事人發現未經斟
酌之證物，係指前訴訟程序事實審之言詞辯論終結前已存在之證
物，因當事人不知其存在或知其存在而無法提出之謂。所謂當事
人發現未經斟酌之證物或得使用該證物，係指在前訴訟程序不知
有該證物現始知之，或雖知有此而不能使用現始得使用者。倘當
事人早知有此證物得使用而不使用，即無所謂發見，自不得以之
為再審理由。上訴人主張未經斟酌之證物即存證信函一及存證信
函二，業經被上訴人於九十八年七月三十日向第一審法院提出，
繕本交上訴人訴訟代理人收受，上訴人早知有此證物得使用而不
使用，即無所謂發見可言，其提起再審之訴顯無再審理由，爰以
判決予以駁回。經核於法並無不合。上訴論旨，指摘原判決不當
，求予廢棄，非有理由。
據上論結，本件上訴為無理由。依民事訴訟法第四百八十一條、
第四百四十九條第一項、第七十八條，判決如主文。
中    華    民    國  一○○  年    三    月  二十四  日
                      最高法院民事第五庭
                          審判長法官  劉  福  聲  
                                法官  黃  義  豐  
                                法官  劉  靜  嫻  
                                法官  袁  靜  文  
                                法官  高  孟  焄  
本件正本證明與原本無異
                                      書  記  官  
中    華    民    國  一○○  年    四    月    七    日
                                                       s